【裁判字號】    92,簡上,13
【裁判日期】    920515
【裁判案由】    給付借款
【裁判全文】
臺灣高雄地方法院民事判決  九十二年度簡上字第一三號
    上  訴  人  戊○○
    訴訟代理人  丙○○
    被上訴人    台東區中小企業銀行股份有限公司
                            設.
    法定代理人  丁○○      住.
    訴訟代理人  乙○○      住.
                甲○○      住.
右當事人間請求給付借款事件，上訴人對於中華民國九十一年九月三十日本院高雄簡
易庭九十一年度雄簡字第二二四五號第一審簡易判決提起上訴，本院判決如左：
    主      文
上訴駁回。
第二審訴訟費用由上訴人負擔。
    事實及理由
一、本件被上訴人法定代理人已於民國（下同）九十一年十月間由張光明變更為丁○
    ○之情，業據被上訴人提出公司變更登記表乙份為證，是被上訴人新任法定代理
    人丁○○就本事件為承受訴訟之聲明，為有理由，應予准許，先此敘明。
二、被上訴人主張：上訴人於九十一年一月三十一日向被上訴人借用新台幣（下同）
    四十萬元，約定借款期限自九十一年一月三十一日起至九十六年一月三十一日止
    ，利息按週年利率百分之十四．二五計算，以每月為一期，共分六十期平均攤還
    本息，如未按期清償，即喪失期限利益，應立即償還所借之本金及利息，並應給
    付逾期在六個月以內者，按上開利率加計百分之十，逾期六個月以上者，按上開
    利率加計百分之二十計算之違約金。詎上訴人僅繳納本息至九十一年二月二十八
    日，即未再依約繳款，依上述約定，本件借款應視為到期，計尚欠本金三十九萬
    五千三百九十元，未獲清償，上訴人應即將本金、利息及違約金一併清償，爰依
    消費借貸法律關係，請求被告給付前開本金三十九萬五千三百九十元，及自九十
    一年三月一日起至清償日止，按年息百分十四．二五計算之利息，並自九十一年
    四月一日起至清償日止，逾期在六個月以內者，按上開利率百分之十，逾期六個
    月以上者，按上開利率百分之二十計算之違約金等語。並聲明：求為判決如主文
    所示。
三、上訴人抗辯：上訴人固曾向被上訴人申貸系爭四十萬元，然因訴外人即被上訴人
    公司職員蔡旻娟於上訴人申請貸款時，曾告知無法於對保當天發給存摺，要求上
    訴人回家等待通知領取存摺，之後，待上訴人收受被上訴人寄來之存摺時，系爭
    四十萬元已遭盜領，足認前開款項應係遭訴外人蔡旻娟所挪用。又系爭借款既係
    因被上訴人內部控管有重大瑕疵，而遭訴外人蔡旻娟挪用，則被上訴人顯未完成
    交付金錢之行為，故系爭借貸債權自不成立，上訴人自得主張解除系爭貸款契約
    ，從而，被上訴人請求上訴人給付尚欠之本金三十九萬五千三百九十元及利息、
    違約金，實屬無據等語。並聲明：(一)原判決廢棄；(二)被上訴人在第一審之訴駁回
    ；(三)第一、二審訴訟費用由被上訴人負擔。
四、被上訴人主張上訴人於九十一年一月三十一日向其借用四十萬元，約定借款期限
    自九十一年一月三十一日起至九十六年一月三十一日止，利息按週年利率百分之
    十四．二五計算，以每月為一期，共分六十期平均攤還本息，如未按期清償，即
    喪失期限利益，應立即償還所借之本金及利息，並應給付逾期在六個月以內者，
    按上開利率加計百分之十，逾期六個月以上者，按上開利率加計百分之二十計算
    之違約金；又前開四十萬元借款，已經被上訴人撥入上訴人設於被上訴人公司之
    帳戶內等情，業據提出授信約定書、本票、授權書、對帳單各乙份為證，並為上
    訴人所不爭執，固堪信為真實，惟上訴人則執前開情詞置辯，經查：
  (一)、上訴人係透過訴外人張育郎認識訴外人歐恬君後，由訴外人歐恬君介紹向訴外
      人蔡旻娟申請辦理系爭借款，而上訴人至高雄市文化中心附近之麥當勞速食店
      對保時後，因尚須辦理開戶手續，故訴外人蔡旻娟並未交還上訴人印章，當時
      訴外人蔡旻娟曾詢問上訴人，若系爭貸款案經被上訴人公司審核通過，上訴人
      是否親自南下高雄領取金融卡及存摺，然上訴人則告以其無法南下，但可通知
      訴外人即其男友張育郎代領，之後，即由訴外人張育郎親自至被上訴人公司領
      取存摺、金融卡及上訴人之印章；又於系爭款項放款當日，經訴外人蔡旻娟再
      次打電話詢問上訴人，是否自己來領存摺及金融卡，上訴人仍然表示請其交予
      訴外人張育郎，後來系爭借款撥入上訴人帳戶後，被上訴人才將金融卡、存摺
      及上訴人之身分證交予訴外人張育郎等情，業據證人蔡旻娟證陳在卷（見本院
      九十二年三月十九日準備程序筆錄）；參以訴外人歐恬君證稱：「上訴人曾經
      到我們台新行銷辦過中古車貸款的事，她去對保時，一併說要貸款及買中古車
      的事，後來中古車貸款是向台新銀行辦的，後來因為中古車貸款繳款時間到了
      ，上訴人沒有按期繳款，那個年約二十幾歲，叫什麼『郎』的男人，主動打電
      話給我，請我到他營業所去拿錢，後來我去他那邊拿了一萬多元，其中部分繳
      中古車貸款，其餘我就拿給蔡旻娟繳台東中小企銀那邊的貸款。」等語（見本
      院九十二年四月十一日準備程序筆錄），顯見上訴人與訴外人張育郎間，必有
      相當程度之關係，否則何以不僅上訴人之存摺及金融卡，上訴人均交代訴外人
      蔡旻娟交予訴外人張育郎，甚至上訴人向訴外人台新銀行申貸之中古車貸款，
      亦由訴外人張育郎主動打電話予訴外人歐恬君，要訴外人歐恬君前往其工作地
      點取款？
  (二)、又訴外人張育郎係系爭借款案之介紹人，而系爭借款之存摺及上訴人之身分證
      、印章，皆係事後由訴外人張育郎寄還予上訴人，而上訴人收到該存摺時，始
      發現系爭款項已遭提領之情，業據上訴人於原審自陳在卷（見原審卷第十六、
      二十六頁），是若如上訴人所稱系爭借款係遭訴外人蔡旻娟私自挪用，則訴外
      人蔡旻娟何須於挪用該款項後，仍將該存摺交予訴外人張育郎？而訴外人張育
      郎又何以於收到該存摺後，不向訴外人蔡旻娟追究該款項係遭何人提領，反僅
      將該存摺郵寄交予上訴人即未再予過問？上訴人收受該存摺後，如認事有蹊蹺
      ，何以未曾向訴外人蔡旻娟或張育郎採取任何法律行動，而僅消極地待被上訴
      人對起提起民事訴訟後，始以此為辯？此在在均與常情不符，且啟人疑竇；此
      外，復參以上訴人並未提出其他積極證據，用以證明系爭款項係遭訴外人蔡旻
      娟挪用，是上訴人主張系爭四十萬元借款係遭訴外人蔡旻娟挪用等語，尚難遽
      採。
  (三)、再上訴人雖又辯稱其於收受訴外人張育郎所寄來之前開存摺後，始發現該帳戶
      已無款項等語，惟其就此並未能舉證以實其說，故是否確有上訴人於收受存摺
      後，始知該帳戶內之款項已遭提領之情事，尚難令人無疑。
    上訴人辯稱系爭四十萬元借款係遭訴外人蔡旻娟挪用，既難遽採，而其於對保之
    時交予訴外人蔡旻娟之印章、身分證，又係其交代訴外人蔡旻娟交予訴外人張育
    郎，再上訴人復未能舉證證明其確係於收受存摺後，始知其帳戶內之款項已遭提
    領，均如上述，則上訴人主張系爭借款因係遭訴外人蔡旻娟挪用，而可認尚未經
    被上訴人交付，故系爭消費借貸契約尚不成立等語，並無足採。
五、按稱消費借貸者，謂當事人約定，一方移轉金錢或其他代替物之所有權於他方，
    而他方以種類、品質、數量相同之物返還之契約。借用人應於約定期限內，返還
    與借用物種類、品質、數量相同之物。遲延之債務，以支付金錢為標的者，債權
    人得請求依法定利率計算之遲延利息。但約定利率較高者，仍從其約定利率。當
    事人得約定債務人不履行債務時，應支付違約金。民法第四百七十四條、第四百
    七十八條、第二百三十三條第一項、第二百五十條第一項分別定有明文。本件系
    爭借款既係上訴人所借貸，被上訴人並已將該款項撥入上訴人實力所得支配之帳
    戶內，有如前述，而上訴人就系爭借款僅繳納本息至九十一年二月二十八日，即
    未再依約繳款，又經原告提出放款帳卡明細報表乙份為證，是依兩造之約定，系
    爭借款應視為到期。而系爭借款既已視為到期，則被上訴人本於消費借貸之法律
    關係，請求上訴人給付尚欠之本金三十九萬五千三百九十元，及自九十一年三月
    一日起至清償日止，按年息百分十四．二五計算之利息，並自九十一年四月一日
    起至清償日止，逾期在六個月以內者，按上開利率百分之十，逾期六個月以上者
    ，按上開利率百分之二十計算之違約金，即屬有據，應予准許。原審為上訴人敗
    訴之判決，核無違誤，上訴意旨指摘原判決不當，求予廢棄改判，為無理由，應
    予駁回。
六、本件事證已臻明確，兩造其餘主張、陳述及所提之證據，核與判決結果無影響，
    爰不再逐一予以論述，附此敘明。
七、結論：本件上訴為無理由，依民事訴訟法第四百三十六條之一第三項、第四百四
    十九條第一項、第七十八條，判決如主文。
中      華      民      國    九十二    年      五      月     十五     日
                              臺灣高雄地方法院民事第五庭
~B審判長法官  黃蕙芳
~B法      官  鍾素鳳
~B法      官  徐美麗
右為正本係照原本作成。
本判決不得上訴。
中      華      民      國    九十二    年      五      月     十五     日
~B法院書記官  楊明月


司法院資訊處製作；財團法人民間司法改革基金會備份。
